臺灣臺中地方法院刑事判決　　　　　　 94年度易緝字第469號
公　訴　人　臺灣臺中地方法院檢察署檢察官
被　　　告　乙○○
上列被告因業務侵占案件，經檢察官提起公訴（九十三年度調偵
字第三五一號），本院合議庭裁定由受命法官獨任進行簡式審判
程序，判決如下：本院判決如下：
    主    文
乙○○連續意圖為自己不法之所有，而侵占對於業務上所持有之
物，處有期徒刑捌月。
    犯罪事實及理由
一、犯罪事實：被告乙○○自民國九十二年七月八日起至九十三
    年三月三十一日止，在設於台中市○○區○○路七五巷七號
    之廣匯貿易股份有限公司（下稱廣匯貿易公司）中區營業部
    ，擔任業務專員一職，負責向公司客戶收取貨款，並可向駐
    區內之經銷商調取菸酒，鋪貨給商家，為從事業務之人。詎
    乙○○竟基於意圖為自己不法所有之概括犯意，於附表所示
    之時間，向廣匯貿易公司經銷商「日嵩菸酒股份有限公司」
    、「友信菸酒有限公司」、「馬上發菸酒行」，調取如附表
    所示之紅塔山香菸，未鋪貨予商家，反侵占入己並以低價賣
    出，貨款未給付予經銷商。又於九十三年二月二十三日前往
    雲林縣虎尾鎮○○路○段二二六號「一統商行」收取貨款，
    其為能取得現金，遂向該商行負責人黃明政聲稱當期貨款新
    臺幣（下同）二十一萬元若能以現金給付，廣匯貿易公司將
    予以折扣五千元等語（此一逾越授權之決定，事後經廣匯貿
    易公司承認），黃明政乃當場給付現金二十萬五千元，詎其
    竟承前之概括犯意，收取貨款後未繳回公司，亦將之侵占入
    己，挪為己用。
二、前揭犯罪事實，業據被告乙○○坦承不諱，核與告訴代理人
    甲○○指訴情節相符，並據證人黃明政證述明確，此外，並
    有廣匯貿易公司營利事業登記證、被告於廣匯貿易公司之勞
    保資料暨在職證明書、友信菸酒有限公司出貨單、馬上發菸
    酒行之提貨單、被告書立之悔過書各一份在卷可稽。
三、核被告所為，係犯刑法第三百三十六條第二項之業務侵占罪
    。被告先後多次業務侵占犯行，時間緊接，方法相同，觸犯
    構成要件相同之罪名，顯係基於概括犯意為之，應依連續犯
    之規定論以一罪，並依法加重其刑。爰審酌被告所侵占財物
    之價值、金額，犯後坦承犯行，惟犯後逃亡，復未與告訴人
    和解等一切情狀，量處如主文所示之刑。
四、臺灣臺中地方法院檢察署檢察官併辦（九十四年度偵緝字第
    一六九二號）意旨略以：被告自九十三年六月八日起，在臺
    中縣大里市○○路一九三號「啟隆鐵工廠股份有限公司」（
    下稱啟隆公司）任職，擔任業務員之工作，為從事業務之人
    ，嗣於九十三年八月二十一日，前往臺中縣烏日鄉○○路興
    農巷一四七弄三十六號「升嘉工業股份有限公司」，收取該
    公司支付予啟隆鐵工廠公司之貨款二十萬元，隨即意圖為自
    己不法之所有，將該業務上所持有之現金，予以侵占，用以
    償還私人債務。因認被告此部分亦涉犯刑法第三百三十六條
    第二項之業務侵占罪嫌，並與前揭論罪科刑部分具連續犯之
    裁判上一罪關係而移送併辦。惟查：
（一）按刑法上連續犯所謂出於概括犯意，必須其多次犯罪行為
      ，自始均在一個預定犯罪計劃內，出於主觀上始終同一犯
      意之進行，始足當之。若中途另有新犯意發生，縱所犯為
      同一罪名，究非連續其初發之意思，即不能成立連續犯（
      最高法院七十六年台上字第三四○○號判例、八十九年度
      台上字第二八二號號判決參照）。
（二）查檢察官移送併辦部分犯行與前揭論罪科刑部分，就犯罪
      之態樣固屬相同，惟其犯罪行為之時間，已相隔五個月餘
      ，再被告從事業務之公司亦有不同，且被告至啟隆公司亦
      非於任職之初即為業務侵占犯行，自客觀情狀觀察，已難
      認前揭論罪科刑部分與此移送併辦部分，係出於同一預定
      犯罪計劃內。又被告於檢察官偵訊及本院審理中迭供稱：
      伊至啟隆公司任職之初主觀上並無伺機再為業務侵占之犯
      意，伊因九十三年四月間向地下錢莊借款，故至啟隆公司
      工作賺取薪資，以歸還積欠地下錢莊之款項等語（九十四
      年度偵緝字第一六九二號卷第二十五頁、本院卷第四十三
      頁），是依被告主觀犯意觀察，亦難認移送併辦部分與前
      揭論罪科刑部分，有何連續犯之裁判上一罪關係，綜上所
      述，檢察官移送併辦部分與前揭論罪科刑部分並無連續犯
      之關係，本院無從併予審理，應退回由檢察官另行偵查，
      附此敘明。
據上論斷，應依刑事訴訟法第二百七十三條之一第一項、第二百
九十九條第一項前段，刑法第五十六條、第三百三十六條第二項
，罰金罰鍰提高標準條例第一條前段，判決如主文。
中   華   民   國  九十四  年  十一    月    二十五    日
                    台灣台中地方法院刑事第二庭
                                法  官  郭書豪
右正本證明與原本無異。
如不服本判決，應於判決送達後十日內向本院提出上訴狀，上訴
於臺灣高等法院臺中分院 (須附繕本)。
中　　華　　民　　國　　94　　年　　11　　月　　28　　日
                                書記官  陳美虹
附錄法條
中華民國刑法第三百三十六條
 (公務公益侵占罪、業務侵占罪)
對於公務上或因公益所持有之物，犯前條第一項之罪者，處一年以上七年
以下有期徒刑，得併科五千元以下罰金。
對於業務上所持有之物，犯前條第一項之罪者，處六月以上五年以下有期
徒刑，得併科三千元以下罰金。
前二項之未遂犯罰之。
附表：
┌──────────┬─────────┬──────┬─────┬────┐
│經銷商名稱　　　　　│經銷商地址　　　　│調貨時間　　│貨品數量　│備註　　│
├──────────┼─────────┼──────┼─────┼────┤
│日嵩菸酒股份有限公司│台中市○○區○○路│93年２月３日│紅塔山香菸│所調取之│
│　　　　　　　　　　│八八八號　　　　　│　　　　　　│二箱　　　│香菸合計│
│　　　　　　　　　　│　　　　　　　　　├──────┼─────┤為二百五│
│　　　　　　　　　　│　　　　　　　　　│93年２月日│紅塔山香菸│十條（市│
│　　　　　　　　　　│　　　　　　　　　│　　　　　　│三箱　　　│價約新台│
│　　　　　　　　　　│　　　　　　　　　│　　　　　　│　　　　　│幣七萬元│
│　　　　　　　　　　│　　　　　　　　　│　　　　　　│　　　　　│）　　　│
├──────────┼─────────┼──────┼─────┼────┤
│友信菸酒有限公司　　│彰化縣鹿港鎮埔崙里│93年２月日│紅塔山香菸│市價約新│
│　　　　　　　　　　│永靖路一六一號　　│　　　　　　│二百條　　│台幣五萬│
│　　　　　　　　　　│　　　　　　　　　│　　　　　　│　　　　　│六千元　│
├──────────┼─────────┼──────┼─────┼────┤
│馬上發菸酒行　　　　│　　　　　　　　　│93年３月３日│紅塔山香菸│市價約新│
│　　　　　　　　　　│　　　　　　　　　│　　　　　　│四百條　　│台幣十一│
│　　　　　　　　　　│　　　　　　　　　│　　　　　　│　　　　　│萬二千元│
└──────────┴─────────┴──────┴─────┴────┘
